【裁判字號】    98,消債抗,23
【裁判日期】    981231
【裁判案由】    更生事件
【裁判全文】
臺灣士林地方法院民事裁定            98年度消債抗字第23號
抗  告  人  甲○○
上列抗告人因聲請更生事件，對於民國98年10月14日本院98年度
消債更字第303號裁定提起抗告，本院裁定如下：
    主  文
原裁定廢棄，發回原審法院。
    理  由
一、抗告人於原審法院聲請意旨略以：抗告人婚後為家庭主婦，
    於萬泰商業銀行現金卡約有新臺幣（下同）20萬餘元之負債
    。於抗告人之子就學後，抗告人開始工作，然收入無多，加
    以子女學費負擔較高，復需分擔家庭生活開銷，只好以債養
    債、以卡養卡，致信用發生問題，已無法清償債務。爰依消
    費者債務清理條例聲請更生等語。
二、原審法院以抗告人具狀聲請更生，並未就如附表所示各項陳
    報證明文件且提出說明，經原審法院於民國98年7 月6 日定
    期命抗告人於15日內補正，抗告人於98年7 月10日收受命補
    正之裁定後，迄未補正為由，依消費者債務清理條例第8 條
    、第46條第3款之規定駁回抗告人更生之聲請。
三、抗告意旨略以：抗告人接獲上開補正裁定後，因其中有關若
    經裁定開始更生，抗告人須同意變賣名下車輛以清償債務乙
    項，因抗告人之配偶為家中獨子，每每貸款購車，均由家人
    先行償還，抗告人就該等車輛並無處分之權利，如執意處分
    ，婚姻勢將難以維持。另抗告人之債務係因婚前資助年邁雙
    親經營麵店之欠款，嗣結婚生子家計負擔加重，加以抗告人
    之夫家並不知情，抗告人無法尋求配偶協助，因而難以維持
    。抗告人於更生審理期間，亦未放棄與各家債權銀行協商之
    機會，然債權銀行初步洽談金額高達2 萬餘元，且不肯退讓
    ，並告知如不同意協議，於駁回更生後將予以扣薪。抗告人
    現任職家樂福採購人員，月薪約3 萬2000元，一旦扣薪，工
    作勢將不保。是以，抗告人逾期未為補件，實有難處，爰依
    法提起抗告等語，並聲明：原裁定廢棄。
四、按債務人聲請更生時，所提出之財產及收入狀況說明書，應
    表明收入及必要支出之數額、原因及種類，並提出證明文件
    ，觀諸消費者債務條例第43條第6 項第3 款至明。如未符合
    上開規定之程式，法院應以裁定駁回之，消費者債務清理條
    例第8 條定有明文。又更生之聲請有拒絕提出關係文件者，
    應駁回之，同條例第46條第3 款亦規定甚明。惟查，上開消
    費者債務清理條例第43條第6 項第3 款所規定之證明文件及
    第46條第3 款所規定之關係文件，仍應以有證明之必要者為
    限。如債務人所表明之必要支出數額、原因及種類，不悖經
    驗法則，當無再命其提出證明文件之必要，更無從以債務人
    未提出該證明文件為由，即認聲請更生不備法定程式。
五、經查：抗告人聲請更生之際，已提出財產及收入狀況說明書
    ，並列載其財產目錄，收入金額、種類，支出項目及金額，
    受扶養之人、且提出財產歸屬資料清單、綜合所得稅各類所
    得資料清單、歷年最低生活費一覽表、戶籍謄本等件為憑。
    嗣並二次依原審之裁定，補正薪資轉帳證明之帳戶存摺明細
    、行車執照、其配偶相關年度綜合所得稅各類所得資料清單
    、財產歸屬資料清單及薪資轉帳存摺明細、台北國際商業銀
    行客戶歷史資料查詢明細表、不動產登記謄本等件，並就原
    審命其陳報各項具狀說明（見原審卷第103 頁至第105 頁）
    ，復已依指示擬具更生償還計畫草案（見原審卷第151 頁）
    。原審雖再於98年7 月6 日裁定命抗告人補正如附表所示各
    項，然其中有關抗告人收入之來源、種類、金額及時間順序
    ，應可自抗告人已提出之薪資存摺明細及其說明查悉。另抗
    告人對家庭生活費用之支出、個人生活費用及子女扶養費支
    出，雖未列明其細項金額及證明單據，然以其所陳報抗告人
    個人95年度、96年度基本生活支出各為每月1 萬4377元、1
    萬4881元，以及95年度、96年度子女扶養費用支出各為每月
    7188元、7440元，以及子女教育費每月3000元，參酌內政部
    所公布95年、96年及97年臺北市最低生活費標準分別為每人
    每月1 萬4377元、1 萬4881元及1 萬4152元，實難認有悖經
    驗法則。是原審裁定命抗告人提出如附表所示1.2.3.4.各項
    ，核應非必要。又抗告人所提出證明其配偶之財產及所得狀
    況之存摺明細、不動產登記謄本、財產所得歸屬資料等件，
    已可作為抗告人與其配偶就家庭生活費用及子女扶養費用分
    擔之依據，則原審命抗告人說明並補正如附表所示5.、6.項
    之證明文件，亦非必要。至於原審命抗告人補正如附表所示
    7.8.9.各項，核其內容係對抗告人聲請更生之理由所為質疑
    ，進而要求抗告人就是否同意撙節支出及變賣車輛以為表明
    。然上開各項實與抗告人為表明收入及必要支出之數額、原
    因及種類所應提出之證明文件無關，而應屬原審判斷抗告人
    聲請更生有無理由之依據。從而，原法院以抗告人具狀聲請
    更生，漏未陳報並提出如附表所示各項，經定期命補正未補
    正為由，依消費者債務清理條例第8 條、第46條第3 款之規
    定駁回抗告人更生之聲請，容有未洽。抗告意旨指摘原裁定
    不當，求予廢棄，為有理由。爰由本院予以廢棄，發回原審
    法院。
六、爰裁定如主文。
中    華    民    國    98    年    12    月    31    日
                  民事第一庭  審判長法  官  俞慧君
                                    法  官  古振暉
                                    法  官  李瑜娟
以上正本證明與原本無異。
本件裁定不得再抗告。
中    華    民    國    99    年    1     月    4     日
                                    書記官  徐瑩書

司法院資訊處製作；財團法人民間司法改革基金會備份。
